臺灣板橋地方法院交通事件裁定　　　　　　　　　　九十一年度交聲字第三○○號
　　原處分機關　交通部公路局臺北區監理所
　　異　議　人
　　即受處分人　甲○○
右列異議人因違反道路交通管理處罰條例案件，對於交通部公路局臺北區監理所九十
年十二月十九日所為北監五字第裁四○－Ｃ00000000號裁決處分聲明異議，
本院裁定如左：
    主      文
原處分撤銷。
甲○○駕駛汽車有違反道路交通管理處罰條例之行為，經交通勤務警察制止時，拒絕
停車接受稽查而逃逸，處罰鍰新臺幣參仟元。
    理      由
一、按駕駛人駕駛車輛，或行人在道路上應遵守道路交通標誌、標線、號誌之指示，
    並服從執行交通勤務之警察，或依法令執行指揮交通及交通稽查任務人員之指揮
    ，此為道路交通管理處罰條例第四條第一項及道路交通安全規則第九十條等所明
    定，又汽車駕駛人，駕駛汽車有違反本條例之行為，經交通勤務警察或依法令執
    行交通稽查任務人員制止時，不聽制止或拒絕停車接受稽查而逃逸者，除按各該
    條規定處罰外，處新臺幣三千元以上六千元以下罰鍰，道路交通管理處罰條例第
    六十條第一項定有明文。次按條汽車違反道路交通管理事件有不服指揮稽查逃逸
    之情形，當場不能或不宜攔截製單舉發者，得逕行舉發之；逕行舉發違反道路交
    通管理事件，經汽車所有人依通知單之應到案日期前到案，並告知違規駕駛人姓
    名、身分證統一編號及住址者，處罰機關應即另行通知違規駕駛人到案依法處理
    ；逾應到案日期，處罰機關應依本條例第十五條第三項規定處罰該汽車所有人，
    違反道路交通管理事件統一裁罰標準及處理細則第二十三條第一項第四款前段、
    第二十四條等亦規定甚明。
二、原處分機關略以：異議人即受處分人所有車牌號碼ＧＹ－○六九五號自用小客車
    ，於民國九十年九月十四日九時三十六分許，在臺北縣景平路三二九巷巷口十公
    尺內劃設有紅線禁止臨時停車處所違規停放，經警發現欲加拖吊取締，其駕駛人
    竟拒絕停車出示證件以供稽查，恣意將車輛駛離違規停放地點而逃逸，為警逕行
    舉發，原處分機關就異議人此不服取締駕車逃逸部分即依道路交通管理處罰條例
    第六十條第一項第規定，裁處罰鍰新臺幣三千元，並記汽車違規紀錄一次等語；
    異議人對於前開事實雖未爭執，亦不諱已由其夫代為收受系爭舉發違反道路交通
    管理事件通知單之送達，然以伊之車輛原僅車尾部分停放在紅線之上，經鄰人示
    警，伊之夫旋將車輛移置駛離，應無不服取締情事云云置辯。
三、經查：右揭事實，已據證人即到場取締警員彭學飛結證綦詳（見本院九十一年三
    月十一日訊問筆錄），且有與所證相符之現場採證相片三幀及臺北縣警察局九十
    年九月十九日北縣警交字第Ｃ00000000號舉發違反道路交通管理事件通
    知單等存卷可證，且與證人即違規駕駛人石賜龍供證所歷情節（見本院九十一年
    四月十一日訊問筆錄），核無不合，應可信實；異議人及證人雖俱以前揭情詞置
    辯，無非咸認其車輛停放位置非全在劃設紅線之路段上，及既已移動車輛，即無
    出示證件之需，遂主張所為不應受罰；惟在巷口十公尺內或劃設有紅線路段等禁
    止臨時停車處所，不得停車，此為道路交通安全規則第一百十二條第一項第一款
    所明定，是以不僅全車停放在上開處所，為法所不許，即令車身一部停放在上開
    處所，亦屬違規無疑，異議人既不諱車輛停放位置，其車尾部位劃有紅線，即已
    該當於道路交通管理處罰條例第五十六條第一項第一款規定而應受舉發處罰，此
    時其駕駛人自應遵從執行交通勤務警察之指示，出示證件以供稽查，而不應不待
    當場舉發程序完竣，即恣依己意，拒絕出示證件，逕自將車輛駛離逃逸，是以在
    場警員於舉發違規停車外，復就不服取締而逃逸部分逕行舉發，於法即無不合，
    而異議人雖非駕駛人，但該逕行舉發之通知單既已送達異議人住所而由與異議人
    同居之配偶代收（此據異議人供明，見本院九十一年四月十一日訊問筆錄），即
    生合法送達之效力，其既收受逕行舉發之舉發違反道路交通管理事件通知單之送
    達，自應依前開規定於指定到案期日前，向處罰機關之交通部公路局臺北區監理
    所到案，並告知違規駕駛人姓名、身分證統一編號及住址，處罰機關應即另行通
    知違規駕駛人到案依法處理，而不得僅以將舉發違反道路交通管理事件通知單全
    權交配偶即石賜龍處理而免其責任，異議人既未向處罰機關之交通部公路局臺北
    區監理所到案，並告知違規駕駛人姓名、身分證統一編號及住址（此亦據異議人
    供明，見本院九十一年四月十一日訊問筆錄），則原處分機關據以援引道路交通
    管理處罰條例第六十條第一項規定，裁處汽車所有人即異議人罰鍰，亦無違誤，
    異議人本件異議，為無理由。
四、惟原處分於裁處異議人罰鍰之外，尚諭知並記汽車違規紀錄一次，查此部分之諭
    知於道路交通管理處罰條例並無規定，原處分機關此部分裁罰顯屬無據，適用法
    則即有不當，從而本件異議雖無理由，但原裁罰處分既有可議而無可維持，爰撤
    銷原處分，合依首開法條規定，審酌違規情節輕重等一切情狀，自為裁罰如主文
    所示，用期適法。
據上論結，應依道路交通案件處理辦法第二十條前段，裁定如主文。
中      華      民      國    九十一    年      四      月     十五     日
                                  臺灣板橋地方法院交通法庭
                                      法  官  蔡  新  毅
右正本證明與原本無異。
如不服本裁定應於送達後五日內向本院提出抗告狀。
                                      書記官  謝  麗  秋
中      華      民      國    九十一    年      四      月     十五     日
